臺灣高等法院刑事裁定
110年度毒抗字第622號
抗  告  人  
即  被  告  林宏哲


上列抗告人因違反毒品危害防制條例案件，不服臺灣新北地方法
院中華民國110年2月23日110年度毒聲字第543號裁定（聲請案號
：臺灣新北地方檢察署110年度聲觀字第182號、109年度毒偵字
第6218號），提起抗告，本院裁定如下：
    主  文
抗告駁回。
    理  由
一、原裁定意旨略以：被告甲○○於民國109年9月10日晚上10、11
    時許，在新北市○○區○○路0段000巷00弄0號內，施用第二級
    毒品甲基安非他命1之事實，業據其自白，並有其經警方採
    集之尿液檢體，送台灣檢驗科技股份有限公司（下稱台灣檢
    驗公司）以酵素免疫分析法（EIA）初驗及以氣相層析/質譜
    儀法（GC/MS）、液相層析串聯質譜儀（LC/MS/MS）複驗檢
    驗結果，呈安非他命類（安非他命、甲基安非他命）之陽性
    反應，有該公司之濫用藥物檢驗報告、新北市政府警察局受
    採集尿液檢體人姓名及檢體編號對照表、勘察採證同意書等
    在卷可稽；且有扣案之甲基安非他命2包，暨卷附臺北榮民
    總醫院之毒品成分鑑定書、新北市政府警察局永和分局扣押
    筆錄、扣押物品目錄表、扣案物品照片等可資佐證，堪認其
    有上開施用甲基安非他命之犯行無疑。又其曾因施用毒品案
    件，經送觀察、勒戒後，認無繼續施用毒品之傾向，於87年
    7月15日執行完畢釋放出所，其後未再受任何觀察、勒戒或
    強制戒治之執行，此有其前案紀錄表存卷可考，是其最近一
    次觀察、勒戒執行完畢釋放日為87年7月15日。從而，其所
    犯本案施用毒品犯行，距前開最近一次觀察、勒戒執行完畢
    釋放後，已逾3年，依毒品危害防制條例第20條第3 項、第1
    項及觀察勒戒處分執行條例第3條第1項等規定，即應令入勒
    戒處所觀察、勒戒。是檢察官聲請令被告入勒戒處所觀察、
    勒戒，核無不合，應予准許等語。
二、抗告意旨略以：抗告人即被告甲○○已坦承犯行，一時失慮觸
    法，尚未成癮，並有正當工作，且有未成年子女須其工作扶
    養，近期又因心臟病，主動脈剝離開刀，目前仍住院中，日
    後亦須定期回診服藥，請撤銷原裁定，給予其至醫院為戒癮
    治療之機會等語。
三、本院之判斷：
  ㈠原裁定關於何以認定抗告人確有上開施用第二級毒品犯行，
    以及應令入勒戒處所施以觀察、勒戒等節，已詳敘其依據及
    憑以認定之理由，經核與卷附之勘察採證同意書、新北市政
    府警察局受採集尿液檢體人姓名及檢體編號對照表、台灣檢
    驗公司濫用藥物檢驗報告、新北市政府警察局永和分局扣押
    筆錄、扣押物品目錄表、扣案物品照片及臺北榮民總醫院毒
    品成分鑑定書等事證相符（見毒偵6218號卷第8至10、15至1
    7、28、32頁）；且抗告人最近一次接受觀察勒戒執行完畢
    之日期為87年7月15日，有其前案紀錄表在卷可考（見原審
    卷第13頁），距其本案犯罪日期已超過3年，依毒品危害防
    制條例第20條第3項、第1項規定，應令抗告人入勒戒處所觀
    察、勒戒，核無違誤。
　㈡抗告意旨雖以前詞置辯。惟查：毒品危害防制條例第24條第1
    項規定：本法第20條第1項之程序（即對於犯施用第一、二
    級毒品罪者之令入勒戒處所觀察、勒戒），於檢察官先依刑
    事訴訟法第253條之1第1項、第253條之2之規定，為附命完
    成戒癮治療之緩起訴處分時，不適用之。依此規定，雖然對
    於施用毒品者之「初犯」及經觀察、勒戒或強制戒治執行完
    畢釋放後「3年後再犯」之人，其毒癮治療方式，係採「觀
    察、勒戒」與「緩起訴之戒癮治療」並行之雙軌模式，但應
    採行如何之處遇程序？係由檢察官裁量，法院無權決定，檢
    察官如採行向法院聲請「觀察、勒戒」之處遇程序，除非有
    違法或顯然不當情形，法院即應受拘束。經核檢察官之本件
    聲請並無違法不當情形，則抗告意旨以其有正當工作、須扶
    養未成年子女等節，要求本院給予非監禁式（醫療機構）之
    戒癮處遇，於法無據，亦已逸脫本院之權限，為無理由。況
    毒品危害防制條例規定觀察、勒戒之目的，係為斷絕施用毒
    品者之身癮，屬保安處分之一種，核與刑罰執行之目的不同
    ，觀察、勒戒著重治療，而非處罰，旨在透過一段期間之監
    禁式治療，幫助施用毒品者遠離毒品以達戒除毒癮。抗告人
    雖辯稱其係一時失慮觸法、並未成癮云云。然參之其於警詢
    供承亦曾於108年間施用（甲基）安非他命等語（見毒偵621
    8號卷第6頁）；且其於108年12月底並因持有甲基安非他命
    之犯行，經原審法院以109年度簡字第5777號判處罪刑確定
    ，足見其仍不斷接觸毒品，亦不適於自律性高之非監禁式戒
    癮處遇。至於其目前固因降主動脈瘤剝離住院治療中，有其
    提出之診斷證明書可參，然此情係屬觀察勒戒處分是否適於
    執行之問題（觀察勒戒處分執行條例第6條第2項參照），與
    原裁定令入勒戒處所施以觀察勒戒所憑之依據無涉，是其以
    此抗告並無理由。
四、綜上所述，原審裁定以抗告人施用第二級毒品之犯行事證明
    確，且本件係其受觀察勒戒執行完畢3年後所犯，乃依檢察
    官之聲請，裁定令入勒戒處所施以觀察、勒戒，核無違誤。
    本件抗告為無理由，應予駁回。
據上論斷，依刑事訴訟法第412條，裁定如主文。
中　　華　　民　　國　　110 　年　　4 　　月　　16　　日
                  刑事第二十二庭審判長法　官  洪于智
                                      法  官  汪怡君
                                      法  官  陳銘壎
以上正本證明與原本無異。
不得再抗告。
                                      書記官  吳思葦
中　　華　　民　　國　　110 　年　　4 　　月　　16　　日